【裁判字號】    92,小上,78
【裁判日期】    921031
【裁判案由】    給付票款
【裁判全文】
臺灣臺中地方法院民事判決  九十二年度小上字第七八號
    上  訴  人  乙○○
    被上訴人    甲○○
右當事人間請求給付票款事件，上訴人對於民國九十二年七月二十四日本院沙鹿簡易
庭九十二年度沙小更字第一號第一審判決提起上訴，本院判決如左：
    主        文
上訴駁回。
第二審訴訟費用新台幣捌佰貳拾柒元由上訴人負擔。
    理        由
一、按對於小額程序之第一審裁判之上訴或抗告，非以其違背法令為理由，不得為之
    。又上訴狀內應記載上訴理由，表明（１）原判決所違背之法令及具體內容。（
    ２）依訴訟資料可認為原判決有違背法令之具體事實。民事訴訟法第四百三十六
    條之二十四第二項、同條之二十五，分別定有明文。又所謂判決有違背法令，乃
    指判決不適用法規或適用不當，亦為同法第四百六十八條所明定，且此亦為小額
    事件之上訴程序所準用（民事訴訟法第四百三十六條之三十二第二項參照）。而
    以判決有不適用法規或適用不當為上訴理由時，其上訴狀或理由書應有具體之指
    摘，並揭示該法規之條項或內容，若係成文法以外之法則，應揭示該法則之旨趣
    ，倘為司法院解釋或最高法院之判例，則應揭示該判解之字號或其內容，如依民
    事訴訟法第四百六十九條所列第一款至第五款事由提起上訴時（第六款未準用，
    參照同上民事訴訟法第四百三十六條之三十二第二項規定），其上訴狀或理由書
    應揭示合於該條款之事實，上訴理由狀如未依此項方法表明者，即難認為已對原
    判決之違背法令有具體之揭示，其上訴自難認為合法（最高法院七十一年台上字
    第三一四號判例要旨參照）。又小額程序之第二審判決，依上訴人意旨足認上訴
    為無理由者，得不經言詞辯論為之；民事訴訟法第四百三十六條之二十四第二項
    、第四百三十六條之二十九條第二款定有明文。
二、本件上訴意旨略以：上訴人持有被上訴人背書之支票一紙，發票日民國九十一年
    九月十五日、金額新台幣（下同）五萬元、到期日九十一年九月十六日、票號Ｄ
    Ｂ00000000張（下稱系爭支票）。詎該支票於九十一年九月十六日提示
    ，竟遭退票，爰提起本件訴訟。惟原審認定上訴人敗訴理由為兩造間票據原因關
    係係消費借貸，被上訴人否認向上訴人借款，依舉證責任分配原則，應由上訴人
    就已交付金錢之事實負舉證責任，上訴人亦未提出其他事證佐以證明，而為不利
    上訴人之判決，被上訴人自可拒絕付款等情。按前開意旨，上訴人對原審就票據
    原因關係之存在係消費借貸關係，謂應由執票人（上訴人）負舉證之責，違背特
    別法應優先於民法適用、票據為無因證券之原則，且上訴人並未主張依消費借貸
    法律關係為之請求，原審依此判決駁回原告之訴，即屬違背法令。再按票據行為
    係無因性，上訴人取得支票之原因關係為何，上訴人本不負舉證之責。次按在票
    據上簽名者，依票上所載之文義負責，此為票據法第五條第一項所明定。故票據
    既為文義證券，證券上之權利義務，悉依證券上所載之文句而定其效力。從而，
    執票人執有背書人簽名或蓋有背書人印章之票據者，當然享有票面所載之債權，
    故被上訴人既於系爭支票上簽名，其自就票載內容負責。再者，票據債務人以自
    己與執票人間所存抗辯之事由，對抗執票人，依票據法第十三條規定意旨觀之，
    固非法所不許，惟應由票據債務人就該抗辯事由負舉證之責任。準此而論，上訴
    人請求被上訴人清償票款並非無據，原審逕以上訴人就票據原因關係負舉證責任
    ，而為上訴人不利之判決，實有違誤。
三、按上訴人主張本件係請求票款事件，依背書轉讓取得系爭支票，未曾主張係依消
    費借貸之法律關係云云。然查：票據債務人得以自己與執票人間所存抗辯之事由
    對抗執票人，此觀票據法第十三條反面解釋甚明，最高法院七十五年度台上字第
    一六０一號判決要旨可資參照。原審援引票據法第十三條規定，而優先於票據無
    因性規定之適用，仍屬票據法之法律適用範疇，核無違誤。次查本件被上訴人與
    上訴人為收授系爭支票之直接前後手，其以與上訴人並無消費借貸關係，因而拒
    絕給付系爭票款，則原審就上述事實予以調查，自屬允當。況查上訴人於原審九
    十二年三月六日進行言詞辯論時，即已陳稱：「票是甲○○直接交付給我的，因
    為他向我借五萬元。」等語，有該日言詞辯論筆錄附原審卷可稽，顯見上訴人受
    讓該支票之票據原因關係確為消費借貸。茲被上訴人否認曾向上訴人借款五萬元
    ，上訴人即應就已交付五萬元與被上訴人之事實負舉證責任，上訴人亦未提出其
    他事證佐以證明，故被上訴人自得以其與上訴人間所存抗辯事由對抗上訴人，即
    無任何違誤，原審判決理由於此亦有詳敘。上訴人以此指摘原審判決違法，殊非
    有據。
四、此外本件上訴理由即未再具體指摘原審判決有何不適用法規或適用法規不當或有
    何民事訴訟法第四百六十九條第一款至第五款所列各款之情形，其上訴理由即不
    合前開民事訴訟法第四百三十六條之二十五所定之程式，況且上訴人前開上訴意
    旨所載之攻擊防禦方法，並未於原審提出，原審法院自無庸審酌上開抗辯，上訴
    人徒就原審取捨證據、認定事實之職權行使所論斷事項，任指原判決不當，而未
    依前揭意旨具體說明就有如何不適用法規或適用不當之處，並揭示該法規之條項
    或其內容之事實，難認對該判決之如何違背法令已有具體指摘。另依民事訴訟法
    第四百三十六條之二十八前段規定，上訴人於上訴審亦不得再行提出新攻擊防禦
    方法，本院依法即無庸斟酌上訴人上揭抗辯。綜上所述，本件依其上訴意旨足認
    其上訴為無理由，爰不經言詞辯論，逕予駁回。
五、據上論結，本件上訴為無理由，依民事訴訟法第四百三十六條之二十九第二款、
    第四百三十六條之三十二第一項、第二項、第四百四十九條第一項、第七十八條
    、第四百三十六條之十九第一項，判決如主文。
中      華      民      國    九十二    年      十      月    三十一    日
                                        臺灣臺中地方法院民事第四庭
~B審判長法官  張恩賜
~B      法官  陳添喜
~B      法官  王有民
右正本證明與原本無異。
本裁定不得抗告。
中      華      民      國    九十二    年      十      月    三十一    日
~B法院書記官


司法院資訊處製作；財團法人民間司法改革基金會備份。
